【裁判字號】    99,消債聲,171
【裁判日期】    991116
【裁判案由】    聲請免責
【裁判全文】
臺灣板橋地方法院民事裁定           99年度消債聲字第171號
聲  請  人  丙○○
債  權  人  華南商業銀行股份有限公司
法定代理人  甲○○
代  理  人  庚○○
債  權  人  丁○(台灣)商業銀行股份有限公司
法定代理人  管國霖
債  權  人  台灣中小企業銀行股份有限公司
法定代理人  癸○○
代  理  人  己○○
債  權  人  新光行銷股份有限公司
債  權  人  遠東國際商業銀行股份有限公司
法定代理人  戊○○
債  權  人  中國信託商業銀行股份有限公司
法定代理人  辜濂松
債  權  人  渣打國際商業銀行股份有限公司
法定代理人  辛○○
債  權  人  臺灣新光商業銀行股份有限公司
法定代理人  乙○○
代  理  人  壬○○
上列當事人聲請消費者債務清理事件，本院裁定如下：
    主  文
債務人丙○○不免責。
    理  由
一、按債務人有下列各款情形之一者，法院應為不免責之裁定，
    但債務人證明經普通債權人全體同意者，不在此限：一、於
    七年內曾依破產法或本條例規定受免責；二、隱匿、毀損應
    屬清算財團之財產，或為其他不利於債權人之處分；三、捏
    造債務或承認不真實之債務；四、因浪費、賭博或其他投機
    行為，致財產顯然減少或負擔過重之債務，而生開始清算之
    原因；五、於清算聲請前一年內，已有清算之原因，而隱瞞
    其事實，使他人與之為交易致生損害；六、明知已有清算原
    因之事實，非基於本人之義務，而以特別利於債權人中之一
    人或數人為目的，提供擔保或消滅債務；七、隱匿、毀棄、
    偽造或變造帳簿或其他會計文件之全部或一部，致其財產之
    狀況不真確；八、故意於財產及收入狀況說明書為不實之記
    載，或有其他故意違反本條例所定義務之行為；法院為終止
    或終結清算程序之裁定確定後，除別有規定外，應以裁定免
    除債務人之債務，消費者債務清理條例（下稱消債條例）第
    134 條、第132 條分別定有明文。
二、本件債務人丙○○於民國97年10月向臺灣士林地方法院具狀
    聲請更生事件，業經臺灣士林地方法院移送本院，並經本院
    裁定於98年8月18日開始更生程序，惟所提之更生方案未依
    消債條例第59條、60條規定可決，復未由本院司法事務官認
    為公允而逕依同條例第64條認可更生方案，而經本院於99年
    5月11日依同條例第61條裁定開始清算程序，有本院98年度
    消債更字第557號、98年度司執消債更字第675號、99年度消
    債清字第49號在卷可稽，但因債務人名下無財產，不敷清償
    財團費用、財團債務，本院民事執行處於99年7月1日以99年
    度司執消債清字第74號裁定終止清算程序確定在案。經本院
    於99年9月3日發函通知全體無擔保債權人，於5日內就本院
    應否裁定免除債務人債務陳述意見結果，全體債權人均具狀
    表示不同意債務人免責，經查：
（一）依債權人中國信託商業銀行股份有限公司陳報：債務人之
      負債逾越可支配之所得，並就其高風險轉嫁於債權人承擔
      ，不符公平原則，並因浪費、賭博或其他投機行為，致負
      擔過重之債務，而生開始清算原因之情形。且債務人正值
      青壯，應具工作能力，當竭力清償債務，故不同意債務人
      免責。
（二）依債權人華南商業銀行股份有限公司陳報：債務人現年30
      歲之齡，生活本無多大負擔，其過往必有非屬生活必要支
      出，以達奢侈、浪費之程度，導致負債與日俱增，然債務
      人恣意將消費所造成之債務轉嫁予債權人負擔，實與更生
      清算制度立法目的有違，綜上，債務人仍未斟酌自身清償
      能力，從事與其收入及還款顯不相當之高額消費行為，顯
      屬有消債條例第134條第4款所稱：「因浪費、賭博或其他
      投機行為，致財產顯然減少或負擔過重之債務」等不免責
      事由相當，法院應為不免責之裁定。
（三）依債權人丁○（台灣）商業銀行股份有限公司陳報：經調
      閱債務人信用卡消費明細帳單可知，其欠款內容多為視聽
      娛樂、餘額代償、購物分期、旅遊休閒等非必要性之奢侈
      消費，顯係「浪費」導致其不可負擔之債務，已符合消債
      條例第134條第4款規定裁定不免責之事由，且依據債務人
      之年齡各方面考量，應仍有工作能力，實應更勤儉持家，
      勤勉工作，以設法解決債務，是法院應為不免責之裁定。
（四）債權人新光行銷股份有限公司表示：債務人使用新光（原
      誠泰）銀行信用卡係用以代償丁○銀行信用卡款新臺幣（
      下同）60,000元，期間大部分僅繳納最低金額，且經代償
      之丁○銀行信用卡卻仍在債權人之列，顯見債務人已無力
      清償債務，卻仍向其他金融機構申請信用卡及現金卡借貸
      花費，繼續擴大債務，是法院應為不免責之裁定。
（五）債權人遠東國際商業銀行股份有限公司表示：依據債務人
      欠款明細觀之，債務人向陳報人聲請信用貸款，原始貸款
      金額300,000元，同時並約定還款方式，依一般人之認知
      ，若一旦無法於期限內清償者，則債務人尚須清償高額的
      遲延利息，故在進行此類金錢借貸前，當事人本人本就應
      更加謹慎與周詳考慮後，始得為之。然本件債務人本就非
      屬高所得、高收入之族群，卻仍未詳加考慮對於信用貸款
      債務得否為其所負擔前，即就為之的行為終致因入不敷出
      的惡性循環，而積欠本行之信用債務，即已屬於奢侈、浪
      費而不應予免責之情況，是法院應為不免責之裁定。
（六）債權人渣打國際商業銀行股份有限公司表示：債務人在本
      行尚欠之信用卡款，由消費明細中顯示其在本行之信用卡
      有非生活必要性支出，認屬有奢侈、浪費或非屬日常生活
      所需之消費而導致負擔過重之債務，是本行不同意債務人
      免責之聲請。
（七）債權人臺灣新光商業銀行股份有限公司表示：債務人於93
      年12月間因購買巔峰電信股份有限公司之電信節費商品，
      而向本行辦理消費性貸款。而該筆貸款係預繳通信費用，
      每月繳款金額達2,000元，明顯超逾一般電信資費，顯見
      債務人過去即有過度消費之情事。依消債條例第134條第4
      款：「因浪費、賭博或其他投機行為，致財產顯然減少或
      負擔過重之債務」，自不應予以免責。
三、經查：本院參酌債權人提出債務人之消費帳紀錄，其中較大
    額之消費：債務人分別於94年6月6日、94年6月28日向萬婷
    少淑女服飾消費30,000元、2,700元、及分別於93年6月22日
    、93年7月2日向香格娜服飾名店消費5,000元、5,000元、及
    於94年7月14日向昱堤服飾店消費2,950元、分別於93年7 月
    3日、93年9月9日、94年6月25日向好樂迪消費4,195元、4,0
    85元、5,822元、及於93年6月27日向凱悅視聽歌城--基隆店
    消費6,500元、及分別於93年8月24日、93年9月3日、93年9
    月28日向錢櫃旗鑑店消費2,525元、4,549元、3,348元、及
    於93年10月21日向錢櫃林森店消費2,979元、分別於94年6月
    25日向樂浪溫泉會館消費1,680元、94年8月30日向薇風商務
    旅館消費2,780元、94年9月25日向榕園汽車旅館消費1,760
    元、於94年7月19日向柏克山莊汽車旅館消費1,890元、於94
    年5月1日向小墾丁牛仔度假村消費5,100元、於94年5月15日
    向星美飯店企業有限公司消費4,960元、於94年9月16日向富
    久寶石銀樓--中央店消費4,857元、及於94年5月5日向幸運
    金銀樓消費9,500元、分別於93年7月9日、94年9月26日向遠
    傳電信消費6,591元、5,306元、於93年5月23日向芸妮有限
    公司消費15,000元、於94年5月5日向玉如意國際有限公司消
    費8,550元、於93年6月29日向妙欣商行消費4,001元、分別
    於93年9月25日、93年11月2日向紅陽科技股份有限公司消費
    7,300元、2,620元、分別於93年6月19日、94年5月24日向鴻
    祥美髮美容材料行消費3,250元、11,000元、及於93年9月4
    日向伊佳霈美容店消費4,150元、於93年9月28日向幻境餐坊
    消費13,200元、於93年10月21日向江洋餐廳消費16,675元、
    於93年間多次向東森購物百貨、東森得易購、森輝旅行社、
    第三波資訊股份有限公司消費、於93年8月18日向台北市立
    仁愛醫院消費17,000元、分別於94年3月14日、94年3月17日
    向越視健身俱樂部消費3,888元、16,000元、多次向各債權
    銀行預借現金等，此有債權人提出之消費帳單明細附卷可稽
    。依此債務人之消費顯然已逾越一般人生活水準，而非屬日
    常生活所需之消費。另本院於99年10月6日發函通知債務人
    於10日內就上開消費明細陳述意見，而債務人就此亦未於收
    受本院前開通知陳述意見函時，予以陳述任何意見。因此，
    各債權銀行皆認聲請人上開刷卡消費，非日常生活必要支出
    ，而有奢靡消費之情事，及高度道德風險之虞，顯非無據，
    堪認債務人應有「因浪費、賭博或其他投機行為，致財產顯
    然減少或負擔過重之債務，而生開始清算之原因」情事存在
    。
四、綜上，債務人之消費紀錄既然有浪費以致負擔過重債務，而
    生開始清算之原因，而債權人均表示不同意免責，且本件債
    務人又無法證明其業經普通債權人全體之同意，則依上揭說
    明，本件債務人不得免責，爰裁定如主文。
中    華    民    國    99    年    11    月    16    日
                  民事第二庭    法  官  張谷輔
上為正本係照原本作成
如不服本裁定，應於裁定送達後10日內，以書狀向本院提出抗告
，並繳納抗告費新臺幣1,000元
中    華    民    國    99    年    11    月    16    日
                                書記官  郭群裕

司法院資訊處製作；財團法人民間司法改革基金會備份。
